臺灣臺北地方法院民事判決　　　　　　　　　　　　九十二年度簡上字第四三八號
　　上　訴　人　甲○○
　　被　上訴人　乙○○
　　訴訟代理人　丙○○
當事人間請求損害賠償事件，上訴人對於中華民國九十二年六月十一日本院臺北簡易
庭九十二年度店簡字第一五九號第一審判決提起上訴，本院於九十二年二月二十日言
詞辯論終結，判決如下：
    主  　　文
原判決關於命上訴人給付之金額超過新臺幣柒萬元本息部分，及該部份假執行之宣告
，暨訴訟費用之裁判均廢棄。
右開廢棄部分，被上訴人在第一審之訴及假執行之聲請均駁回。
其餘上訴駁回。
第一、二審訴訟費用由上訴人負擔十分之三，餘由被上訴人負擔。
    事  　　實
甲、上訴人方面：
　一、聲明：
　　(一)原判決不利於上訴人部分廢棄。
　　(二)右廢棄部分，被上訴人在第一審之訴及假執行之聲請均駁回。
　二、陳述：除與原宣示判決筆錄記載相同者，茲引用之外，補稱：
    (一)原審雖以台北縣車輛行車事故鑑定委員會之鑑定及臺灣省車輛行車事故覆議鑑
      定委員會之覆議為據，認定上訴人應負全部過失責任。惟上開鑑定均係依據警
      方所製作之道路交通事故調查報告表所作成，而上訴人在原審已主張警方所製
      作之道路交通事故調查報告表與車禍現場情形不符，不足資為認定肇事責任歸
      屬之依據，故原審遽以上開鑑定報告為據，認定上訴人應負全部過失責任，顯
      有偏差。又被上訴人之車身寬一‧八米，左前首及左側已跨越雙黃線，占用上
      訴人之車道，如該車道寬計九米，即兩側車道各為四‧五米，而由被上訴人車
      首量至路側，尚有二‧七米，因此若被上訴人當時循其正途行駛，或稍往路邊
      行駛，則不會發生本件車禍，顯見被上訴人當時車速太快，又跨越雙黃線，致
      與上訴人所駕駛之車輛發生互撞，亦有過失，惟原審並未為調查，顯有未盡調
      查證據能事之違法。
    (二)又原判決片面採用被上訴人所提金硨汽車公司之估價單，判決上訴人應賠償被
      上訴人新臺幣（下同）十二萬三千元，惟查該估價單為私文書，上訴人否認其
      為真正，況被上訴人實際上亦未修復，益證明其非屬真正。且被上訴人之汽車
      為一九九三年份之舊車，已逾財政部所規定之汽車固定資產耐用年數，而已使
      用九年，依法應無殘值，原判決竟認定其有十二萬三千元之損失，亦於法不符
      。
    (三)被上訴人雖稱將該車報廢，卻未說明該車之去處及是否轉售而獲部分補償，原
      判決於計算被上訴人之損害時並未列扣其將車報廢所受利益，顯與民法第二百
      十六條之一規定相違。
    (四)丙○○駕駛被上訴人所有系爭自用小客車亦有過失，並撞毀上訴人所有之自用
      小客車，使上訴人支出修理費用達五萬二千六百四十八元，上訴人自得請求被
      上訴人賠償，爰依民法第三百三十四條之規定主張抵銷。
　三、證據：除援用原審之立證方法外，補提現場照片二幀、上訴人車損照片八幀、
      朝陽汽車商行有限公司估價單、工作單及臺灣土地銀行入戶電匯申請書各一件
      為證，並聲請鑑定被上訴人所有車號ＲＣ－一九九五號自小客車於事故發生時
      之市價。
乙、被上訴人方面：
　一、聲明：上訴駁回。
　二、陳述：除與原宣示判決筆錄記載相同者，茲引用之外，補稱：
    (一)本件車禍係因上訴人駛入丙○○所行駛之車道，丙○○為閃避方左偏至道路中
      心雙黃線，並無過失可言。
    (二)被上訴人所有車號ＲＣ－一九九五號自小客車於事故發生後，已以四萬元轉售
      第三人。
　三、證據：援用原審之立證方法。
    理　　  由
一、本件被上訴人起訴主張：上訴人於民國九十一年五月十二日上午十一時三十分許
    ，駕駛車號ＤＺ－四四五八號自小客車，於台九線北宜公路四十二點四公里處，
    因過失跨越分向限制線，致與丙○○所駕駛被上訴人所有車號ＲＣ－一九九五號
    自小客車發生對撞，使被上訴人所有前揭車輛車頭部分嚴重受創，引擎破損致喪
    失行駛功能，受有損害二十四萬三千六百八十四元，經被上訴人多次催請上訴人
    賠償，上訴人均置之不理等情，爰依侵權行為之法則，求為命上訴人給付二十四
    萬三千六百八十四元，及自起訴狀繕本送達翌日起至清償日止，按年息百分之五
    計算之利息之判決。（原審判命上訴人給付被上訴人十二萬三千元及自九十二年
    一月二十一日起至清償日止，按年息百分之五計算之利息，並駁回被上訴人其餘
    之訴。上訴人就其敗訴部分，提起上訴；被上訴人就其敗訴部分，則未據聲明不
    服，而告確定）。
    上訴人則以：丙○○駕駛被上訴人之車輛跨越雙黃線行駛，對本件車禍之發生與
    有過失，自應依民法第二百十七條之規定減輕上訴人之賠償，及被上訴人並未證
    明其受損十二萬三千元，且縱其所有前揭車輛尚有殘值，亦應扣除其因報廢、轉
    售所受之利益，況上訴人所駕駛之自小客車亦因丙○○之過失遭撞毀，修理費用
    達五萬二千六百四十八元，自得主張抵銷等語，資為抗辯。
二、被上訴人主張上訴人於九十一年五月十二日上午十一時三十分許，駕駛車號ＤＺ
    －四四五八號自小客車，於台九線北宜公路四十二點四公里處跨越分向限制線，
    致與丙○○所駕駛被上訴人所有車號ＲＣ－一九九五號自小客車發生對撞，使被
    上訴人所有前揭車輛車頭部分嚴重受創，引擎破損致喪失行駛功能之事實，業據
    其提出與所述相符之台灣省台北縣車輛行車事故鑑定委員會鑑定意見書及車損照
    片十二幀（見原審卷第一二頁至第一三頁、第一八頁至第一九頁）為證，並有台
    北縣政府警察局新店分局檢送本件車禍肇事相關資料在卷可稽（見原審卷第五二
    頁至第六六頁），上訴人除辯稱丙○○駕駛被上訴人所有前揭車禍亦跨越雙黃線
    與有過失外，對其餘之事實並不爭執，應認被上訴人此部分之主張為真實。
三、按汽車在雙向二車道行駛時，應在遵行車道內行駛；在劃有分向限制線之路段，
    不得駛入來車之車道內，道路交通安全規則第九十七條第一款及第二款定有明文
    。本件上訴人既明知其所行駛之台九線北宜公路四十二點四公里路段，乃雙向二
    車道，且劃有分向限制線，則依上開規定，自應在遵行車道內行駛，不得駛入來
    車之車道內，而查車禍當時天候晴，且係日間有自然光線，路面復乾燥、無失陷
    及障礙物，視距良好（見原審卷第五八頁所附之台北縣政府警察局新店分局石傮
    派出所所製作之道路交通事故調查報告表），故並無不能注意之情事，上訴人竟
    疏未注意上開規定，而冒然駛入來車車道（見原審卷第五八頁所附上訴人在警方
    所製作之偵訊筆錄），致撞及對向車道之丙○○所駕駛被上訴人所有車號ＲＣ─
    一九九五號自用小客車，致該車受有損壞。則被上訴人主張上訴人應負過失侵權
    行為損害賠償責任，即屬有據。至被上訴人主張上訴人應賠償十二萬三千元本息
    ，則為上訴人所否認，並以前揭情詞置辯。是丙○○駕駛被上訴人所有車號ＲＣ
    －一九九五號自小客車，對本件車禍之發生是否與有過失，及被上訴人所有前揭
    車輛於事故發生時之殘值為若干，暨被上訴人是否因報廢前揭車輛受有利益，即
    為本件兩造之爭點所在（此亦為兩造所同意，見本院九十二年九月二十四日準備
    程序筆錄所載兩造協議簡化爭點之內容─本院卷第三一頁）。爰將本院得心證之
    理由分敘如下：
　　(一)丙○○駕駛被上訴人所有車號ＲＣ－一九九五號自小客車，對本件車禍之發生
      是否與有過失？
  　　上訴人雖抗辯：若丙○○當時循其正途行駛，或稍往路邊行駛，則不會發生本
      件車禍，顯見丙○○當時車速太快，又跨越雙黃線（即分向限制線），致與上
      訴人所駕駛之車輛發生互撞，亦有過失云云，惟為被上訴人所否認。經查依上
      訴人所提出之現場照片觀之（見本院卷第二五頁），肇事後丙○○駕駛被上訴
      人所有之自小客車僅極小部分左前輪壓在分向限制線上，然該車左後輪仍在本
      車道內，而上訴人所駕駛之自小客車則絕大部分在對向即丙○○行駛之車道內
      ，顯見丙○○在發生碰撞前，並未跨越分向限制線，否則其所駕駛之上開車輛
      應非僅有左前輪小部分壓在分向限制線上，而應如同上訴人所駕駛之車輛般，
      有大部分之車身在對向車道上。故應認丙○○原即遵守其車道行駛，係為閃避
      上訴人跨越分向限制線駛入其車道內致生左偏，而致左前輪小部分壓在分向限
      制線上。次查本件既係上訴人未依規定擅自侵入丙○○所行駛之對向車道，而
      按參與交通行為之一方，本應遵守交通法規秩序，並得信賴同時參與交通行為
      之對方或其他人，亦必會遵守交通法規秩序，不致有違反交通法規秩序之行為
      發生，因此，對於對方或其他人因違反交通法規秩序之行為所導致之危險結果
      ，即無注意防免之義務，本件丙○○既已依規定在其車道內行駛，則對於上訴
      人違規駛入來車道並無預期之可能，即無防免之義務，自難認其未向路邊行駛
      對本件車禍之發生亦有過失。故上訴人所為此部分之抗辯，殊無足取。
　　(二)被上訴人所有前揭車輛於事故發生時之殘值為若干？被上訴人是否因報廢前揭
      車輛受有利益？
　　　1.按因故意或過失，不法侵害他人之權利者，負損害賠償責任；負損害賠償責
        任者，除法律另有規定或契約另有訂定外，應回復他方損害發生前之原狀；
        不能回復原狀或回復顯有重大困難者，應以金錢賠償其損害，民法第一百八
        十四條第一項前段、第二百十三條第一項及第二百十五條分別定有明文。本
        件被上訴人所有ＲＣ－一九九五號自小客車，因本件車禍受損，經委由金硨
        汽車有限公司預估修繕費用，為二十四萬三千六百八十四元，有被上訴人所
        提出之估價單四紙在卷可稽（見原審卷第一四頁至第一七頁）。而被上訴人
        所有前揭車輛經本院依上訴人之聲請囑台灣區汽車修理工業同業公會鑑定，
        在九十一年五月車況正常情況下，按照推算應估價行情約十一萬元至十萬元
        左右，亦有該公會九十二年十一月二十六日九二區汽工（同）字第九二一六
        五號函在卷可按（見本院卷第三九頁），均為兩造所不爭執，足認被上訴人
        所有前揭車輛之修繕費用顯已超過該車當時價值。被上訴人於原審審理時復
        自承前揭車輛並未修繕已報銷（見原審卷第三五頁、第三六頁），則揆諸前
        揭規定，應認被上訴人請求上訴人賠償該車於起訴時之市價（最高法院八十
        一年台上字第二九六一號、八十七年度台上字第一三六一號判決參照）十一
        萬元，洵屬有據。
　　　2.次按基於同一原因事實受有損害並受有利益者，其請求之賠償金額，應扣除
        所受之利益，民法第二百十六條之一亦有明文。查被上訴人自承所有前揭車
        輛報銷後已轉售第三人，得款四萬元（見本院卷第三十頁），依前揭規定，
        被上訴人所得請求之損害額十一萬元自應扣除上開利益額四萬元，是被上訴
        人請求上訴人賠償之金額於七萬元之範圍內，自屬有據，應予准許。
四、又上訴人雖另提出抵銷之抗辯，惟查其係遲至九十三年二月九日本院準備程序終
    結後始具狀提出抵銷之抗辯（見本院卷第五四頁），依民事訴訟法第二百七十六
    條之規定，自不應准許。況被上訴人並非本件車禍之駕駛人，而駕駛被上訴人所
    有前揭車輛之丙○○對於本件車禍之發生復無過失可言，已如前述，故縱予斟酌
    ，上訴人所為之抵銷抗辯，亦屬無據。
五、綜上所述，被上訴人本於侵權行為之法則，請求上訴人給付七萬元，及自起訴狀
    繕本送達翌日即九十二年一月二十一日起至清償日止，按年息百分之五計算之利
    息，洵屬有據，應予准許，至其逾此範圍之請求，則屬無據，不應准許。從而，
    原審就上開應予准許部分，所為上訴人敗訴之判決，並無不合。上訴意旨指摘原
    判決此部分不當，求予廢棄改判，為無理由；就上開不應准許部分，所為上訴人
    敗訴之判決，即有未洽。上訴意旨指摘原判決此部分不當，求予廢棄改判，為有
    理由。
六、至兩造其餘之攻擊或防禦方法，及未經援用之證據，經本院斟酌後，認為均不足
    以影響本判決之結果，自無逐一詳予論駁之必要。
七、據上論結，本件上訴為一部有理由，一部無理由，依民事訴訟法第四百三十六條
    之一第三項、第四百四十九條第一項、第四百五十條、第七十九條，判決如主文
    。
中　　　華　　　民　　　國　　九十三　　年　　　二　　　月　　二十七　　日
                              　　民事第一庭審判長法　　  官  謝碧莉
　　　　　　　　　　　　　　　　　　　　　　　　　法　　  官　王貞秀
　　　　　　　　　　　　　　　　　　　　　　　　　法　　  官　陳盈如
右正本係照原本作成
本判決不得上訴。
中　　　華　　　民　　　國　　九十三　　年　　　二　　　月　　二十七　　日
                                                  法院書記官  高秋芬
